臺灣苗栗地方法院民事判決　　　　　　　100年度小上字第1號
上　訴　人　郭國文
被上訴人　　楊雅淳
上列當事人間請求侵權行為損害賠償事件，上訴人對於中華民國
99年12月31日本院簡易庭99年度苗小字第426 號第一審判決提起
上訴，本院判決如下：
    主  文
上訴駁回。
第二審訴訟費用新臺幣壹仟伍佰元由上訴人負擔。
    事實及理由
一、按對於小額程序第一審裁判之上訴或抗告，非以其違背法令
    為理由，不得為之；其上訴狀內應記載上訴理由，表明原判
    決所違背之法令及其具體內容；及依訴訟資料可認為原判決
    有違背法令之具體事實，民事訴訟法第436條之24第2項、第
    436 條之25分別定有明文。本件上訴人主張原審判決違法認
    定上訴人所辯汽車於案發時係在失竊狀態中，故上訴人不可
    能係肇事時之駕駛等語不可採，顯係違背民事訴訟法第277
    條、第278 條之規定，是原審判決實有判決適用法則不當之
    違背法令等語。核其上訴理由，堪認對於其所主張原第一審
    小額判決違背法令之情事，已有具體之指摘，並已揭示該違
    背法令之法規條項內容，是上訴人提起本件上訴，應認為已
    具備合法要件，先予敘明。
二、被上訴人起訴主張：上訴人於民國99年5 月10日凌晨1 時30
    分許，駕駛LW-8377 號自用小客車，沿苗栗縣竹南鎮○○里
    ○○街，由西往東行駛，行至竹南鎮○市路○段路口時，自
    後追撞同向在該路口等停紅燈之被上訴人所駕駛之6006-YV
    號自用小客車，追撞之後，該車旋即往左轉環市路加速逃逸
    ，致被上訴人所有6006-YV 號車輛後方損壞，經修車廠維修
    支出共新臺幣（下同）42,910元（含零件20,810元、工資12
    ,000元、烤漆10,100元），惟上訴人拒絕給付，為此訴請上
    訴人應給付被上訴人42,910元等語。
三、上訴人於原審則以：伊所有LW-8377 號自用小客車被竊，車
    子不是伊開的，伊有報案，而該車子一直以來都是上訴人自
    己開的，當伊被告知車子被偷時，伊有檢查伊的備用鑰匙都
    還在等語，資為抗辯。
四、原審審理結果以：被上訴人就其主張，有卷附苗栗縣警察局
    道路交通事故當事人登記聯單、道路交通事故現場圖、道路
    交通事故調查報告表、職務報告書、車輛受損照片、車籍查
    詢基本資料、估價單等可證，且上訴人對於被上訴人於99年
    5 月10日凌晨1 時30分許，駕駛系爭車輛駛至苗栗縣竹南鎮
    ○○街與環市路○段路口停等紅燈時，遭車牌號碼LW-8377
    號車輛追撞，且該LW-8377 號車輛為上訴人所有之事實，亦
    不爭執；而上訴人辯稱其所有LW-8377 號號自用小客車被竊
    ，並非由伊所駕駛云云，未能舉證以實其說，所述自難憑採
    。被上訴人自得請求上訴人給付系爭車輛之必要修復費用35
    ,871元等語，為其主要心證之所由得，而為上訴人部分敗訴
    之判決。
四、上訴意旨則略以：上訴人於99年5 月9 日晚間11時即已就寢
    入睡，原已停放好之車號LW-8377 號之自小客車何時遭竊乃
    一無所悉，直至翌日5 月10日凌晨2 時許，警員告知該車肇
    事時，始知車輛遭竊，並於同日2 時30分向當地派出所報案
    。被上訴人所指述車禍發生時間為99年5 月10日凌晨1 時30
    分，當時上訴人乃在家就寢，豈能駕駛該車輛肇事逃逸？況
    上訴人既已完成失竊報案手續，而被上訴人復未舉證證明確
    係上訴人開車撞及，原審竟無視上訴人系爭車輛係屬可以遙
    控器電能開啟之新式設備，又無視報章電視經常報導目前竊
    賊啟動汽車引擎之各種新式技能等，於法院應屬顯著之事實
    ，徒以車號LW-8377 號車輛車門及引擎啟動鑰匙孔等未遭破
    壞等事實，遽指上訴人所辯汽車於案發時係在失竊狀態，不
    可能肇事等辯解為不實，自有民事訴訟法第277 條及第278
    條規定之違背。另上訴人於99年5 月10日凌晨3 時20分許完
    成報案手續，因急於找回LW-8377 號車輛，遂於竹南鎮上四
    處搜尋，幸於立達街139 號前先尋獲座車，原審竟誤以是被
    上訴人先發現失車，上訴人卻能快速到達失車現場，而質疑
    上訴人何以能快速知悉停放地點，並據以否定失竊之可能，
    亦屬未盡調查能事所生之誤判。準此，上訴人既無肇事逃逸
    ，更無謊報失竊，故對於原審判決結果殊難信服等語，並聲
    明：(一)原判決關於上訴人敗訴部分廢棄。(二)廢棄部分被上訴
    人在第一審之訴駁回。
五、得心證之理由：
（一）上訴人主張其已完成失竊報案手續，而被上訴人復未舉證
      證明系爭LW-8377 號自小客車確係上訴人所駕駛，則原審
      僅以車門及引擎啟動鑰匙孔等未遭破壞事實，遽指上訴人
      所辯汽車於案發時係在失竊狀態，不可能肇事等辯解為不
      實，自有民事訴訟法第277 條規定之違背云云。然查：
    1.上訴人於警詢時自承：「（問：你是於何時？何地？發現
      該LW-8377 號自小客車失竊？）我是於99年5 月10日約2
      點45分許，警方打電話至我竹南鎮○○路361 號住宅，說
      我車子與人發生交通事故，我從家中下樓查看才發現停在
      我家門口的自小客車失竊。於99年5 月10日3 時20分我就
      至竹南分局竹南派出所報案備查。」、「我是於99年5 月
      9 日22時30分許，我回家後就將該車停放於我家對面，就
      沒有再開出去了。」等語（見原審卷第40頁、第41頁），
      可知系爭LW-8377 號自小客車應係上訴人平日代步工具，
      且該車乃停放於上訴人住家對面路旁，為上訴人或其家人
      出入均能目視範圍，衡諸常情，倘系爭LW-8377 號自小客
      車確實遭竊，則上訴人或其家人於進出其家門或憑窗向外
      觀看時，理應即已查悉該車早已遭他人所竊取，是以，上
      訴人稱系爭LW-8377 號自小客車於案發時係在失竊狀態云
      云，已足啟人疑竇。
    2.再者，依卷附中港派出所職務報告書所載（見原審卷第44
      頁），可知「本件車禍事故承辦員警係於99年5 月27日凌
      晨1 時30分許接獲被上訴人報案，被上訴人稱有記下該肇
      事逃逸車號為LW-8377 號，承辦員警旋即於凌晨2 時45分
      以電話連絡車主即上訴人，而上訴人當時乃表示該車目前
      停放於家門前，承辦員警遂與被上訴人前往上訴人住處查
      看，然抵達後，上訴人始稱該車不知何時遭人竊走，並自
      行於99年5 月10日3 時20分前往竹南分局竹南派出所報案
      。嗣99年5 月10日3 時45分被上訴人與友人於竹南鎮○○
      街139 號前，發現該肇事車輛棄置於該處，立即與派出所
      聯絡，員警尚未到達時，被上訴人亦發現上訴人出現於棄
      置車輛處」等案發經過。而從上訴人於凌晨3 時20分始至
      竹南派出所報案備查，隨即能於25分後即發現失竊車輛停
      放地點，可知被上訴人主張上訴人應早已知悉系爭LW-837
      7 號停放地點等語，應非無據。復參以上訴人於警詢筆錄
      中自承：系爭LW-8377 號自小客車平時均由上訴人自己駕
      駛，亦僅上訴人有啟動車輛之鑰匙，且尋獲該車時，該車
      之車門、發動引擎鑰匙及車窗均無毀損痕跡等語（見原審
      卷第40頁、第41頁）。果爾，倘車輛確係遭他人所竊取，
      因車門及引擎鑰匙孔非以原鑰匙開啟，通常均或多或少會
      有破壞或毀損之痕跡，惟系爭LW-8377 號車輛尋獲當時，
      除車頭有明顯與被上訴人所有系爭6006-YV 號車輛撞擊後
      所生之擦撞痕外，其他部分均完好如初。準此，依上開情
      節研判，堪認上訴人抗辯其所有系爭LW-8377 號車輛於車
      禍發生當時，處失竊狀態云云，應非可採。
    3.末查，上訴人既不爭執，被上訴人主張其於99年5 月10日
      凌晨1 時30分許，駕駛其所有6006-YV 號車輛，駛至苗栗
      縣竹南鎮○○街與環市路○段路口時，遭上訴人所有之系
      爭LW-8377 號車輛自後追撞等事實，又自承平時沒有其他
      人使用系爭LW-8377 號自用小客車，而該車於案發時非為
      失竊之狀態，亦認定如前，準此，原審認本件車禍發生時
      ，上訴人所有系爭LW-8377 號車輛係由上訴人所駕駛部分
      ，即難認有何違反民事訴訟法第277 條規定之處。上訴意
      旨認為被上訴人未舉證證明系爭LW-8377 號自小客車確係
      上訴人所駕駛，指摘原審並未命被上訴人負舉證責任，致
      判決違背民事訴訟法第277 條云云，容有誤解，洵不足取
      。
（二）至上訴人另以原審無視報章電視經常報導目前竊賊啟動汽
      車引擎之各種新式技能等，乃係法院應屬顯著之事實，而
      逕為不利於上訴人之判決，違反民事訴訟法第278 條云云
      。惟按民事訴訟法第278 條第1 項所謂事實於法院已顯著
      者，係指某事實為一般所周知，而法官現時亦知之者而言
      （最高法院28年上字第2379號判例參照）。茲查，上訴人
      認目前竊賊啟動汽車引擎有各種新式技能，故被竊車輛車
      門及引擎鑰匙不一定遭到毀損等，為事實於法院已顯著者
      ，然上訴人此部分主張依據為何？並未見上訴人提出一般
      周知事實之資料供本院或原審參酌。且報章電視所指竊賊
      能以新式技能啟動汽車引擎之車款，是否包括與系爭LW-8
      377 號同款之車輛，亦未據上訴人說明，則上訴人泛稱此
      部分事實於法院已顯著，而原審未予審酌，乃違反民事訴
      訟法第278 條規定云云，顯不可採。
四、綜上，本件依上訴人上訴意旨已足認其上訴為無理由，爰依
    民事訴訟法第436 條之29第2 款規定，不經言詞辯論，判決
    駁回其上訴，並確定如主文所示金額之訴訟費用由上訴人負
    擔。
五、訴訟費用負擔之依據：民事訴訟法第78條。
中    華    民    國   100    年    3     月    4    日
                民事庭審判長法  官  羅永安
                            法  官  黃怡玲
                            法  官  游欣怡
以上正本係照原本作成。
本件不得上訴。
                            書記官  張宏賓
中    華    民    國   100    年    3     月    4     日